【裁判字號】    92,上訴,68
【裁判日期】    920318
【裁判案由】    強盜
【裁判全文】
臺灣高等法院臺南分院刑事判決          九十二年度上訴字第六八號  Ａ
      上  訴  人
      即  被  告  甲  ○  ○
      指定辯護人  本院公設辯護人  丙  ○  ○
右上訴人因強盜案件，不服臺灣臺南地方法院九十二年度上訴字第六八號中華民國九
十一年十一月二十日第一審判決（起訴案號：臺灣臺南地方法院檢察署九十一年度偵
字第七０八九號），提起上訴，本院判決如左：
      主      文
上訴駁回。
      事      實
一、甲○○係計程車司機，於民國（下同）九十一年七月五日下午六時許，在臺南縣
    永康市○○路七三二號前，駕駛車牌Ｐ三─一五八號營業用小客車，搭載乘客乙
    ○○上車，於同日下午六時二十分許，到達乘客乙○○之目的地臺南縣永康市○
    ○路一一○二巷十七弄一四六號前，乙○○乃自皮夾內取出新臺幣（下同）一百
    元給付七十元之車資，待甲○○找錢後乙○○即將皮夾置放在右後口袋處準備下
    車，詎甲○○因見乙○○皮夾內尚有千元紙鈔數紙，竟基於為自己不法所有之意
    圖，趁乙○○下車之際，假意攙扶，乘機竊得乙○○所有之皮夾一只（內有現金
    四千七百元及健保卡二張），而乙○○甫下車，於車門尚未關上之際，即發現其
    皮夾失竊，同時以手握住車門欲向甲○○取回皮夾，詎甲○○為防護贓物，竟悍
    然倒檔起步將車以急速後退再蛇行前進之強暴方式欲將乙○○甩脫，致乙○○遭
    拖行約七、八公尺後，不支倒地，乙○○因而受有右肘擦傷、右膝挫傷併擦傷之
    傷害（傷害部分，未據告訴及起訴），適有路人陳清儒見狀記下車號報警，而於
    同日晚間八時二十分許，為警循線在臺南市○○路○段三三九號前查獲，並扣得
    前開乙○○所失竊之皮夾一只（內尚有現金四千七百元及健保卡二張）。
二、案經乙○○訴請臺南縣警察局永康分局報告臺灣臺南地方法院檢察署檢察官偵查
    起訴。
      理      由
一、上訴人即被告甲○○固坦承於右揭時地駕駛上開營業用小客車，搭載乘客乙○○
    至上開目的地，乙○○自皮夾內取出一百元給付七十元之車資，因見乙○○皮夾
    內尚有千元紙鈔數紙，竟起貪念，趁乙○○下車之際，假意攙扶，乘機竊得乙○
    ○所有之皮夾一只，旋即倒檔起步將車駛離等情不諱，惟矢口否認有何準強盜犯
    行，並辯稱：當時我身繫安全帶無法踢坐在前座我右邊之乙○○，我沒踢他。他
    下車關上車門後，我因緊張便加速駛離，並未聽見乙○○喊叫之聲音，亦不知乙
    ○○拉著車門而遭拖行。由於我的車頭朝大門，必須倒車才能開出去，倒退後我
    順勢照原路把車開走，我沒有蛇行云云。經查：
(一)被告駕駛計程車搭載被害人到達目的地後，因見被害人皮夾中尚有千元鈔票數紙
    ，即趁被害人起身下車之際，假意攙扶被害人而竊取被害人置於右後口袋內皮夾
    （內含四千七百元及健保卡二張）等情，迭據被告於警偵訊、原審及本院審理中
    均坦承不諱（見臺南縣警察局永康九十一年七月六日永警刑字第０九一０００二
    三二三號卷第一頁背面、偵查卷第六頁、原審卷第十九頁、本院九十二年二月十
    二日訊問筆錄、同年三月四日審判筆錄），核與被害人乙○○所指訴之情節有符
    合之處，並有贓物認領保管單一紙及作案計程車與贓物相片四張附警卷可稽，是
    被告有為自己不法所有之意圖及竊盜之犯行，堪以認定。
(二)被告於警偵訊中業已供承稱：被害人下車後即發現皮夾不見了，當時車門尚未關
    ，被害人手還握住車門，我一時緊張即倒車再加速逃離等語（見臺南縣警察局永
    康九十一年七月六日永警刑字第０九一０００二三二三號卷第二頁背面、偵查卷
    第十二頁），核與被害人乙○○指陳其斯時扳著車門時遭拖行之情節相符，復經
    證人即在場目擊之路人陳清儒於原審調查時證稱：我在臺南市○○路一一０二巷
    離計程車約三十公尺的地方，看到車門打開，乘客面對計程車，雙手拉著計程車
    ，被拖行，我看見乘客遭拖行時有大聲喊叫，計程車就蛇行，乘客不久就摔倒了
    等語（見原審卷第三十頁）明確，並有薛明佳骨外科診所九十一年七月五日出具
    之診斷證明書一紙及被害人受傷之照片二張附卷可稽，足見被告倒檔啟動計程車
    之時車門並未關閉，被告明知被害人手握車門，仍加速駛離，致被害人遭拖行受
    傷等情，至為顯明。被告嗣於原審及本院審理時翻異前供而辯稱：當時因車門已
    關上，故未聽到被害人喊叫，亦不知被害人拉住車門云云，顯係事後卸責之詞，
    委無足採。益徵被告行竊得手時，為防護贓物，當場有倒檔起步將車急速後退再
    蛇行前進之強暴方式將乙○○拖行成傷至明。
(三)雖被害人於警訊及原審調查時均指稱：我到家要下車時，被告伸手抓住我右手，
    並從我右邊口袋強行取走皮夾，我反抗而與被告拉扯，被告踢我下車，我扳住車
    門，被告即加速開走，造成我遭拖行而受傷云云，然查證陳清儒如上已證述其看
    到車門打開，乘客面對計程車，雙手拉著計程車，被拖行等情，參以當時被告身
    繫安全帶駕駛計程車，被害人乘坐於其右側前座，且車子尚未熄火等情，此為被
    告及被害人均是認，倘如被害人所述，則被告當時如何能同時抓住被害人之右手
    ，搶奪被害人置於右後口袋之皮夾，再抬起腳踢被害人下車，即有疑義。況被害
    人若係坐於右前座，為被告踢下車，以被害人八十二歲之高齡，必跌出車外，則
    其又如何能迅及站立，面對計程車，伸手扳住計程車車門？是被害人前揭指述：
    被告在車內即強搶其皮夾，並將伊踢下車乙節，顯與經驗法則有悖，不足採信，
    然無解於本院對被告有上述犯行之認定。
    綜上所述，相互參證，故被告上開所辯，顯係事後避重就輕之詞，不足採信。其
    事證明確，犯行足堪認定。
二、查被告甲○○於上揭時地自被害人右後口袋竊取被害人乙○○之皮夾，因當場為
    被害人發覺，於被害人欲取回財物時，竟為防護贓物，不顧被害人仍扳住車門之
    危險，悍然加速蛇行逃離，致被害人遭拖行，不支倒地，而以此方式當場對被害
    人施強暴之犯行，核其所為，係犯刑法第三百二十九條之準強盜罪，應依同法第
    三百二十八條第一項論科。原審以被告罪證明確，因予適刑法第刑法第三百二十
    九條、第三百二十八條第一項等規定，並審酌計程車乃係大眾交通之工具，被告
    身為職業計程車駕駛人，竟利用駕駛大眾運輸工具之機會，貪圖一己之私利，竊
    取乘客之財物，又不顧被害人年邁行動不便，仍將之拖行達七、八公尺之遠，造
    成被害人身體上、精神上之痛苦非輕，且嚴重危害社會治安，惟念及被告犯罪後
    深表悔悟，態度良好，且積極與被害人達成和解，賠償被害人所受損害，有和解
    書一紙在卷可參等一切情狀，量處被告有期徒刑五年四月。並認公訴人雖以被告
    身為計程車司機，對以八十高齡之告訴人為上開犯行，罔顧告訴人之生命財產安
    全，且對一般搭乘公共交通工具之民眾安全危害甚鉅，請求本院量處有期徒刑七
    年等語，然被告素行尚佳，僅因係一時貪念，致罹刑典，且其犯罪後深表悔悟，
    態度良好，積極與被害人達成和解，賠償被害人損害，已如前述，是認所宣告之
    刑已足以使被告之右揭犯行受相當之矯正，公訴人請求量處有期徒刑七年，稍嫌
    過重。本院經核原判決認事用法，均無違誤，量刑亦稱妥適。被告上訴意旨否認
    部分犯罪，而指摘原判決有不當之處，為無理由，應予駁回。
據上論斷，應依刑事訴訟法第三百六十八條，判決如主文。
本案經檢察官劉得鉦到庭執行職務。
中    華    民    國      九十二      年      三      月      十八      日
                                  臺灣高等法院臺南分院刑事第五庭
              審判長法官  鄭    文    肅
                                            法官  黃    三    哲
                                            法官  王    浦    傑
右正本證明與原本無異。
如不服本判決，應於判決送達後十日內向本院提出上訴狀，其未敘述理由者並應於提
出上訴狀後十日內向本院補提理由書（應附繕本)。
                                      法院書記官  蔡    振    豐
中    華    民    國      九十二      年      三      月      二十      日
附錄：本判決論罪科刑法條
刑法第三百二十九條
 (準強盜罪)
竊盜或搶奪，因防護贓物、脫免逮捕或湮滅罪證，而當場施以強暴脅迫者，以強盜論
。
刑法第三百二十八條第一項
 (普通強盜罪)
意圖為自己或第三人不法之所有，以強暴、脅迫、藥劑、催眠術或他法，至使不能抗
拒，而取他人之物或使其交付者，為強盜罪，處五年以上有期徒刑。


司法院資訊處製作；財團法人民間司法改革基金會備份。
